臺灣高等法院刑事判決　　　　　　 94年度上易字第2114號
上　訴　人
即 自訴人　 皇建股份有限公司
代　表　人　丙○○
自訴代理人　楊美玲律師
　　　　　　陳曉鳴律師
被　　　告　乙○○
被　　　告　甲○○
前列二人共同
選任辯護人　古明律師
上列上訴人因被告等無故侵入建築物等案件，不服臺灣臺北地方
法院93年度自字第258號，中華民國94年11月8日第一審判決，提
起上訴，本院判決如下：
    主  文
原判決關於被告乙○○部分撤銷。
乙○○無故侵入他人建築物，處拘役伍拾日，如易科罰金以參佰
元折算壹日。
其餘上訴駁回。
    事  實
一、乙○○於民國 93年3月29日未經皇建股份有限公司（以下簡
    稱皇建公司）同意，無故侵入皇建股份有限公司位於台北縣
    新店市○○路45巷9弄3號1樓之建築物。
二、案經被害人皇建股份有限公司自訴。
    理  由
壹、有罪部分（即被告乙○○部分）
一、訊據被告乙○○承認於93年3月29日進入皇建公司1樓，惟辯
    稱：當天係為催貨而進入自訴人公司，並非無故進入等語。
    經查，被告乙○○於 93年3月29日進入位於臺北縣新店市○
    ○路 45巷9弄3號1樓自訴人廠房內，在進入該廠房之室內門
    及該門上方，貼有「非請勿進」及「廠房重地非本廠員工請
    止步」等標語，此有現場照片可證。雖然被告乙○○前於八
    十八年間曾受僱於自訴人，與自訴人之公司員工均為舊識，
    嗣任職於連泰端子有限公司（以下簡稱連泰公司）後，亦曾
    代表連泰公司至自訴人處取貨，並據證人即連泰公司員工陳
    文秋、證人即自訴人員工吳有訓、周佑任、林文和證述無訛
    。然被告乙○○於 93年3月29日日當日進入自訴人公司係持
    數位相機拍攝自訴人廠房之機器設備，此為被告所自承，被
    告當日並未向自訴人公司催貨。證人吳有訓亦證稱：「（乙
    ○○在連泰公司任職期間，有沒有看過乙○○前往皇建公司
    取貨）有看過，我在貨庫區有看過。（有沒有看過他到生產
    機器的密室？）之前有看過。（乙○○案發之前到機房去做
    什麼？）之前都是來看一下機器，並跟我們聊一聊天說要取
    貨就走了。（之前他到機房聊天，你有無把他趕走？）我有
    跟他說因為他現在在別家公司工作，請他直接到外面取貨，
    不要進來。」等語，顯然被告當日進入自訴人公司，並無任
    何正當理由，被告犯行可以認定。
二、核被告乙○○所為係犯刑法第306條第1項之無故侵入他人建
    築物之罪，原審未予詳審，遽為無罪判決，尚嫌速斷。自訴
    人上訴有理由，本院爰將原判決關於被告乙○○部分予以撤
    銷改判。爰審酌被告之素行，犯罪之動機、目的、手段，犯
    罪所生危害，及犯罪後態度等一切情況，量處拘役伍拾日，
    並諭知易科罰金之折算標準。
三、自訴意旨另以：被告乙○○出於不正商業競爭、竊取營業秘
    密之意圖，於民國九十三年三月二十九日上、下午，未經自
    訴人同意，擅自進入自訴人位於臺北縣新店市○○路四十五
    巷九弄三號一樓內之生產重地及沖床模具密室，私自以數位
    相機偷拍上述重要端子之模具結構方法、原理、配備、送料
    、回收料裝置及生產製程等相關智慧財產，並將拍攝資料帶
    回連泰公司輸入電腦儲存及顯示閱覽，因認被告乙○○另涉
    犯刑法第三百十五條之一第二款無故竊錄罪嫌。經查，按無
    故以錄音、照相、錄影或電磁紀錄竊錄他人非公開之活動、
    言論或談話者，處三年以下有期徒刑、拘役或三萬元以下罰
    金，刑法第三百十五條之一第二款定有明文。其中所謂「他
    人」者，並未明白限定僅限於自然人，惟按法人在其存在的
    內容上，係一種人的組織（社團）或財產（財團）的集合，
    組織及財產不能為法律行為或自然舉措，必須由「自然人」
    代為，再參諸增訂刑法第三百十五條之一之立法理由：「目
    前社會使用照相、錄音、錄影、望遠鏡及各種電子、光學設
    備者，已甚普遍，惟以之為工具，用以窺視、竊聽、竊錄他
    人隱私活動、言論或談話者，已危害社會善良風氣及個人隱
    私，實有處罰之必要，爰增列該條明文處罰之」，可知該條
    所保障者，包括社會之善良風氣，與人之行止相關，且觀諸
    該法條將「活動」與「言論」及「談話」並列，堪認該條所
    謂之「活動」，應指自然人之身體動靜與狀態。而本案被告
    乙○○以數位相機所拍攝者，僅為自訴人之機器設備於靜止
    時之外觀，此據證人吳有訓證稱：「（你是在何種情況下看
    到乙○○？）我看到他拿數位相機在照機器。（乙○○當時
    拍攝的的主機是哪一臺？）是第二臺。（當時第二臺主機有
    無人在操作？）沒有。（乙○○照第二臺主機是否只有照到
    機器？）是的，是照機器外觀。（問：第二臺主機當時有無
    在運轉？）沒有。」等語明確。是以依上說明，被告乙○○
    拍攝自訴人機器設備之行為，顯與刑法第三百十五條之一所
    謂「無故以照相竊錄他人非公開之活動、言論或談話」之構
    成要件，並不相符。因此，尚難令被告乙○○負該項罪責。
    此外，復查無其他事證，可認被告乙○○涉有無故竊錄罪行
    ，應認犯罪不能證明，惟自訴意旨以被告乙○○此部分罪嫌
    與前述已論罪之部分有方法結果之牽連關係，為裁判上一罪
    ，故本院就此部分，不另為無罪之諭知。
貳、無罪部分（即被告甲○○部分）
一、自訴意旨略以：被告甲○○為連泰端子有限公司負責人，與
    自訴人有業務往來，明知自訴人自行設計、開發之重要端子
    之模具結構方法、原理、配備、送料、回收料裝置及生產製
    程等相關智慧財產，具有高度機密性，竟出於不正商業競爭
    、竊取營業秘密之意圖，提供數位相機並指示其員工即被告
    乙○○，於民國九十三年三月二十九日上、下午，未經自訴
    人同意，擅自進入自訴人位於臺北縣新店市○○路四十五巷
    九弄三號一樓內之生產重地及沖床模具密室，私自以數位相
    機偷拍上述重要端子之模具結構方法、原理、配備、送料、
    回收料裝置及生產製程等相關智慧財產，並將拍攝資料帶回
    連泰公司輸入電腦儲存及顯示閱覽，因認被告涉犯刑法第三
    百零六條第一項無故侵入建築物及第三百十五條之一第二款
    無故竊錄罪嫌。
二、按犯罪事實應依證據認定之，無證據不得推定其犯罪事實；
    又不能證明被告犯罪者，應諭知無罪之判決，刑事訴訟法第
    一百五十四條第二項、第三百零一條第一項分別定有明文。
三、刑法上之共同正犯，以有意思聯絡及行為分擔為要件，若於
    他人之犯罪，既無聯絡之意思，又無分擔之行為，即不得以
    共犯論（最高法院十八年上字第六七三號判例參照）。經查
    ，同案被告乙○○否認其使用之數位相機為被告耿冬耀所提
    供，並稱因其於連泰公司之電腦已經灌入該數位相機之驅動
    程式，故回連泰公司觀看相片等語，均核與常情無違，自訴
    人徒以被告甲○○為連泰公司負責人，以及被告乙○○將所
    拍攝的照片攜回連泰公司的電腦儲存等情，即認被告甲○○
    共犯上開等罪，尚屬無據。況被告乙○○所為不符刑法第三
    百十五條之一之構成要件不符，前已述及，被告甲○○更無
    與被告乙○○成立共犯之餘地。
四、綜上所述，自訴人所舉證據，尚不足以證明被告甲○○有何
    共犯無故侵入建築物及無故竊錄等罪行。此外，復無其他積
    極證據，足資證明被告甲○○有自訴人所指上開犯行，原審
    以不能證明被告甲○○犯罪，為無罪之諭知，於法並無不合
    。自訴人此部分上訴，核無理由，應予駁回。
據上論斷，應依刑事訴訟法第369條第1項前段、第364條、第299
條第 1項前段、第368條，刑法第306條第1項、第41條第1項，罰
金罰鍰提高標準條例第1條前段、第2條，判決如主文。
中　　華　　民　　國　　94　　年　　12　　月　  27　　日
　　　　　　　　　刑事第八庭審判長法　官　張傳栗
　　　　　　　　　　　　　　　　　法　官　江振義
　　　　　　　　　　　　　　　　　法　官  沈宜生
以上正本證明與原本無異。
不得上訴。
　　　　　　　　　　　　　　　　　書記官　陳雅加
中　　華　　民　　國　　94　　年　　12　　月　　29　　日
附錄：本案論罪科刑法條全文
中華民國刑法第306條(侵入住居罪)
無故侵入他人住宅、建築物或附連圍繞之土地或船艦者，處一年
以下有期徒刑、拘役或三百元以下罰金。
無故隱匿其內，或受退去之要求而仍留滯者，亦同。
